臺灣高等法院民事裁定　　　　　　　　100年度再抗國字第5號
聲　請　人　吳進堂
上列聲請人因與相對人桃園縣政府中壢地政事務所間請求國家賠
償事件，對於中華民國100年9月27日本院100年度再抗國字第2號
確定裁定聲請再審，本院裁定如下：
    主  文
聲請駁回。
聲請費用由聲請人負擔。
    理  由
一、按對於確定裁定聲請再審，應於30日之不變期間內提起。前
    項期間，自裁定確定時起算，裁定於送達前確定者，自送達
    時起算；其聲請再審之理由發生或知悉在後者，均自知悉時
    起算。但自裁定確定後已逾5 年者，不得提起（民事訴訟法
    第507條準用第500條第1項及第2項規定參照）。又聲請再審
    如已逾上開法定不變期間者，即屬不合法，法院應以裁定駁
    回之（民事訴訟法第507條準用第502條第1 項規定參照）。
    又於上訴期間內對於判決有合法之上訴者，始阻其確定，固
    為民事訴訟法第398條第1項但書所明定，惟以其不合法而予
    以駁回之裁定，如可抗告，則於提起抗告尚未確定前，或於
    抗告期間內，參照司法院院字第3007號解釋意旨，尚無從斷
    定其為非合法之上訴，該判決亦即不能認為確定。故對於該
    原判決提起再審之訴者，其提起再審之訴之不變期間，應自
    駁回上訴之裁定確定時起算。（最高法院97年度台上字第12
    08號判決及67年台抗字第495 號判例）但對於第二審判決逾
    越上訴期間後之上訴，第三審法院以上訴逾期裁定駁回者，
    其再審不變期間仍應自原判決確定翌日起算，不得自駁回上
    訴裁定確定翌日起算再審不變期間。（最高法院78年台抗字
    第149 號判例）前開有關再審不變期間計算之方式，於裁定
    亦應有其適用。
二、本院以100年度再抗國字第2號裁定，於民國100年10月6日寄
    存於新屋分駐所（見本院再抗國字2 號卷第28頁），聲請人
    於同年月7 日領取，有新屋分駐所司法文書領取登記簿傳真
    影本在卷可憑（見本院卷第40頁），則該裁定業已於100 年
    10月18日確定（下稱原確定裁定）。聲請人於100年11月4日
    針對原確定裁定聲請再審，尚未逾30日之不變期間等情，經
    本院調卷查核無誤，合先敘明。
三、本件聲請人主張其係於100年8月10日向新屋分駐所領取最高
    法院100年台抗字第592號駁回抗告裁定，本院99年度國抗字
    第18號裁定至此始告確定，聲請人於100年8月17日聲請再審
    即屬合法，原確定裁定竟以聲請再審已逾30日不變期間而駁
    回其聲請即有違誤云云。惟查，聲請人於99年4 月27日在臺
    灣桃園地方法院，向桃園縣政府中壢地政事務所提起國家賠
    償訴訟，因未依限期補繳裁判費，經臺灣桃園地方法院以99
    年度國字第12號裁定駁回聲請人之起訴（見該案卷第202 頁
    ）。聲請人不服提起抗告，本院於99年10月29日以99年度國
    抗字第18號裁定駁回（見該案卷第13頁），聲請人雖就本院
    前開裁定提起再抗告，惟未繳納再抗告費用及委任律師或具
    有律師資格之關係人為代理人，復經本院於99年12月17日裁
    定駁回聲請人之再抗告（見該案卷第92頁），並於99年12月
    24日將裁定寄存新屋分駐所（見該案卷第93頁），依民事訴
    訟法第138條第2 項規定，於100年1月2日發生送達效力，聲
    請人未於合法期間內提起抗告，駁回再抗告之裁定至100 年
    1 月15日已告確定（抗告期間10日，桃園縣至本院在途期間
    為3 日），依首揭法律見解所示，聲請人就本院99年10月29
    日99年度國抗字第18號裁定聲請再審之不變期間，應於本院
    駁回原確定裁定抗告確定之日（即100年1月15日）之翌日起
    算30日（即100年2月17日）屆至，乃聲請人遲至100年8月17
    日始聲請再審（見原確定裁定卷第1 頁再審聲請狀），顯已
    逾法定再審期間，聲請人復未陳明有再審理由知悉在後之情
    事，是本院原確定裁定以聲請人所提再審不法合法為由，裁
    定駁回聲請人之聲請，於法即無不當。至於，最高法院100
    年台抗字第592號裁定係聲請人就本院100年度再抗國字第1
    號裁定提起抗告，所為駁回之裁定（見本院卷第42頁），而
    原確定裁定再審之標的則為本院99年10月29日99年度國抗字
    第18號裁定，故前開最高法院裁定於何時送達、確定均與原
    確定裁定無關，聲請人以其收受前開最高法院裁定之時間，
    指摘原確定裁定計算聲請再審期間有誤云云，尚非可取。
    本件聲請人聲請再審為無理由，應予駁回。
四、據上論結，本件再審之聲請為無理由，依民事訴訟法第95條
    、第78條，裁定如主文。
中    華    民    國   100    年    12    月    27    日
                    民事第二庭
                        審判長法  官  吳謙仁
                              法  官  蘇瑞華
                              法  官  張松鈞
正本係照原本作成。
如不服本裁定，應於收受送達後10日內向本院提出抗告狀，並應
繳納抗告費新台幣1千元。
中    華    民    國   100    年    12    月    27    日
                              書記官  周淑靜